ACORDAO-COMPLETO-2434630

ACÓRDÃO 2918/2020 ATA 41/2020 - PLENÁRIO

VISTOS, relatados e discutidos estes autos que cuidam, nesta fase, de Pedido de Reexame em Relatório de Acompanhamento interposto pela Fundação Universidade de Brasília (FUB) , em face do Acórdão 1.032/2019, mantido pelo Acórdão 2697/2019-TCU-Plenário e da relatoria do Ministro Aroldo Cedraz.
ACORDAM os Ministros do Tribunal de Contas da União, reunidos em Sessão do Plenário, diante das razões expostas pelo Relator, em:
9.1 conhecer do pedido de reexame, com fulcro no art. 48 da Lei 8.443/1992 c/c os arts. 278 e 286 do Regimento Interno do TCU, e, no mérito, dar-lhe provimento, para tornar sem efeito a determinação contida no item 9.1.2 do Acórdão 1.032/2019, mantido pelo Acórdão 2697/2019-TCU-Plenário e da relatoria do Ministro Aroldo Cedraz, sem prejuízo de esclarecer ao recorrente que a questão está sendo enfrentada no monitoramento dos Acórdãos 2.983/2015 e 436/2016, ambos do Plenário e sob a relatoria do Ministro Bruno Dantas, no âmbito do TC Processo 032.519/2014-1;
9.2 comunicar o teor do presente Acórdão à Fundação Universidade de Brasília (FUB) , informando que a presente deliberação, acompanhada do Relatório e do Voto que a fundamenta, está disponível para a consulta no endereço www.tcu.gov.br/acordaos, além de esclarecer que, caso requerido, o TCU poderá fornecer sem custos as correspondentes cópias, de forma impressa;
9.3 encaminhar a íntegra da presente deliberação à Secretaria de Controle Externo da Saúde, com vistas a subsidiar o monitoramento dos Acórdãos 2.983/2015 e 436/2016, ambos do Plenário e sob a relatoria do Ministro Bruno Dantas.

Pedido de reexame contra decisão que apreciou o acompanhamento do quarto ciclo de fiscalização nos dados cadastrais e nas folhas de pagamento de diversos órgãos da administração pública federal referentes aos meses de março a setembro de 2018.

Ministério da Saúde; Empresa Brasileira de Serviços Hospitalares (Ebserh); Fundação Universidade de Brasília (FUB) e demais órgãos e entidades listados na peça 79.

3. Interessados/Responsáveis/Recorrentes:
3.1. Recorrente: Fundação Universidade de Brasília (FUB) (CNPJ: 00.038.174/0001-43.

13.1. Ministros presentes: Ana Arraes (na Presidência), Walton Alencar Rodrigues, Benjamin Zymler, Augusto Nardes, Aroldo Cedraz e Raimundo Carreiro (Relator).
13.2. Ministros-Substitutos presentes: Augusto Sherman Cavalcanti, Marcos Bemquerer Costa e André Luís de Carvalho.

RAIMUNDO CARREIRO

Ministro Aroldo Cedraz.

Trata-se de pedido de reexame (peça 143) interposto pela Fundação Universidade de Brasília (FUB) , em face do Acórdão 1032/2019-TCU-Plenário (peça 101) , Relator Ministro Aroldo Cedraz, no qual o Tribunal proferiu determinação à entidade. 
2.	Originariamente, o processo trata de relatório de acompanhamento do quarto ciclo de fiscalização nos dados cadastrais e nas folhas de pagamento de diversos órgãos da administração pública federal referentes aos meses de março a setembro de 2018. Dentre os achados, a unidade técnica identificou falha operacional na cessão dos servidores da FUB que prestam serviço no Hospital Universitário de Brasília, vinculados à Empresa Brasileira de Serviços Hospitalares (Ebserh) .
DO ITEM IMPUGNADO NO ACÓRDÃO RECORRIDO
3. 	Ao apreciar o relatório de levantamento objeto do presente recurso, o Plenário desta Corte, por meio do Acórdão 1032/2019-TCU-Plenário, relatado pelo Ministro Aroldo Cedraz, com destaque ao item 9.1.2 contra o qual se insurge a recorrente, manifestou-se, na forma abaixo:
9.1. determinar, com fundamento no art. 43, inciso I, da Lei 8.443/1992, c/c 250, inciso II, do Regimento Interno do TCU:
9.1.1. aos Comandos do Exército e da Aeronáutica, aos Ministérios da Saúde, da Infraestrutura e da Economia, à Empresa Brasileira de Serviços Hospitalares (Ebserh) , à Petróleo Brasileiro S.A., ao Instituto Nacional do Seguro Social (INSS) e às Universidades Federais do Rio de Janeiro e de Pernambuco, que apresentem em 60 (sessenta) dias um plano de ação para apuração dos indícios e prestação de esclarecimentos ao TCU, contendo, no mínimo, as medidas a serem adotadas, os responsáveis pelas ações e o prazo previsto para a sua implementação, com vistas a reduzir o estoque de indícios pendentes;
9.1.2. à Fundação Universidade de Brasília (FUB) que, em conjunto com a Empresa Brasileira de Serviços Hospitalares (Ebserh) , formalize o ato de cessão dos servidores daquela fundação que prestam serviço no Hospital Universitário de Brasília, no prazo de 90 (noventa) dias, em atendimento ao disposto no item 9.2.3 do Acórdão 2983/2015-TCU-Plenário;
9.1.3. ao Conselho Nacional de Justiça (CNJ) , ao Tribunal Regional Federal da 2ª Região (TRF-2) , ao Tribunal Regional Eleitoral do Distrito Federal (TRE-DF) , e às Centrais Elétricas Brasileiras (Eletrobras) que encaminhem, no prazo de 90 (noventa) dias, as informações atrasadas referentes aos meses de março a setembro de 2018 e estabeleçam rotina para o envio mensal, a fim de cumprir o disposto no art. 9º da IN-TCU 78/2018; 
9.1.4. ao Banco do Brasil S.A. que, no encaminhamento de informações ao TCU, adeque-se ao leiaute pré-estabelecido, enviando o detalhamento das rubricas de folha de pagamento de seus empregados, em cumprimento ao disposto no art. 9º da IN-TCU 78/2018, c/c o Ofício 1951/2018- TCU/Sefip, no prazo de 30 (trinta) dias.
9.2. recomendar, com fundamento no art. 250, inciso III, do Regimento Interno do TCU, à Empresa Brasileira de Serviços Hospitalares (Ebserh) que aperfeiçoe seus mecanismos de controle para a concessão do auxílio creche e do auxílio alimentação, a fim de evitar a percepção desses benefícios pelos empregados por mais de uma fonte pagadora, o que estaria em desacordo com a Lei 8.460/1992, art. 22, § 2º e o Decreto 977/1993, art. 5º, inciso I.
9.3. determinar à Sefip que, até o final do ciclo de 2019 da fiscalização:
9.3.1. verifique quais unidades jurisdicionadas ainda não apuraram os indícios de irregularidade identificados pela equipe de fiscalização e requisite aos respectivos gestores o devido posicionamento, promovendo, caso necessário, sua audiência, em processo de Representação específico para isso; 
9.3.2. adote ação de controle, a exemplo da autuação de Representação, nos casos em que os esclarecimentos dos gestores não afastarem os indícios de irregularidade apontados;
9.3.3. monitore os casos considerados irregulares pelos gestores, e promova, se caracterizada negligência, a audiência dos responsáveis;
9.3.4. mantenha e aprimore o processo de fiscalização contínua das folhas de pagamento das unidades jurisdicionadas a este Tribunal, com atualização das bases de folha de pagamento, incorporação de novas trilhas de fiscalização, atualização das trilhas já implementadas e o desenvolvimento de mecanismos que promovam melhoria da qualidade dos dados recebidos, por meio, por exemplo, da transferência da tecnologia utilizada neste trabalho para o uso preventivo das unidades jurisdicionadas de forma a antecipar potenciais problemas nos registros funcionais e do aprimoramento das trilhas com uso de novas tecnologias de análise de dados não estruturados e da inteligência artificial.
9.4. dar ciência desta deliberação à Secretaria de Controle Interno da Câmara dos Deputados, ao Conselho Nacional de Justiça (CNJ) , ao Tribunal Regional Federal da 2ª Região (TRF-2) , ao Tribunal Regional Eleitoral do Distrito Federal (TRE-DF) , às Centrais Elétricas Brasileiras (Eletrobras) , ao Banco do Brasil S.A., aos Comandos do Exército e da Aeronáutica, aos Ministérios da Saúde, da Infraestrutura e da Economia, à Empresa Brasileira de Serviços Hospitalares (Ebserh) , à Petróleo Brasileiro S.A., ao Instituto Nacional do Seguro Social (INSS) , à Universidade Federal do Rio de Janeiro, à Universidade Federal de Pernambuco e à Fundação Universidade de Brasília (FUB) , ressaltando-se que o Relatório e o Voto que a acompanham podem ser consultados no endereço www.tcu.gov.br/acordaos;
9.5. restituir os presentes autos à Sefip para continuidade da presente fiscalização.  (Grifos acrescidos) 
4.	O Banco do Brasil, no intuito de esclarecer a parcela do julgado a ele direcionada, opôs embargos de declaração (peça 208) , os quais, por intermédio do Acórdão 2697/2019-TCU-Plenário (peça 231) , Relator Ministro Aroldo Cedraz, foram conhecidos e providos parcialmente, sem, no entanto, alterar os termos do acórdão embargado.
DA NOTIFICAÇÃO E TEMPESTIVIDADE DO RECURSO
5.	Devidamente notificada acerca do acórdão recorrido, a recorrente interpôs tempestivamente o recurso em análise, conforme atestado no exame preliminar de admissibilidade realizado pela Unidade Técnica (peças 146-147) , por mim acolhido em despacho (peça 151) .
DO RECURSO
6.	Por meio do recurso em comento (peça 143) , argumenta a recorrente, em resumo, que a Lei 12.550/2011 não impôs cessão de servidores das instituições de ensino à empresa pública e o Contrato 4/2013 firmado com a Ebserh não previu cessão automática. Para a Fundação, trata-se de matéria complexa, tendo agido de forma transparente, além de ter cumprido recomendação do Ministério Público Federal sobre o tema. Assim, requer o provimento do recurso, para afastar a determinação proferida.
INSTRUÇÃO
7.	Após a instrução do feito, o auditor da Serur encaminhou a proposta abaixo, que obteve a concordância do diretor (peça 291) , cujos termos, na forma do inciso I, §3º do art. 1º da Lei nº 8.443/92, transcrevo (peças 290) :
INTRODUÇÃO
1.	Trata-se de pedido de reexame interposto à peça 143 pela Fundação Universidade de Brasília (FUB) , em face do Acórdão 1032/2019-TCU-Plenário (peça 101) , de relatoria do Ministro Aroldo Cedraz, vazado nos seguintes termos (grifou-se no pertinente ao caso concreto) :
'9.1. determinar, com fundamento no art. 43, inciso I, da Lei 8.443/1992, c/c 250, inciso II, do Regimento Interno do TCU: 
9.1.1. aos Comandos do Exército e da Aeronáutica, aos Ministérios da Saúde, da Infraestrutura e da Economia, à Empresa Brasileira de Serviços Hospitalares (Ebserh) , à Petróleo Brasileiro S.A., ao Instituto Nacional do Seguro Social (INSS) e às Universidades Federais do Rio de Janeiro e de Pernambuco, que apresentem em 60 (sessenta) dias um plano de ação para apuração dos indícios e prestação de esclarecimentos ao TCU, contendo, no mínimo, as medidas a serem adotadas, os responsáveis pelas ações e o prazo previsto para a sua implementação, com vistas a reduzir o estoque de indícios pendentes; 
9.1.2. à Fundação Universidade de Brasília (FUB) que, em conjunto com a Empresa Brasileira de Serviços Hospitalares (Ebserh) , formalize o ato de cessão dos servidores daquela fundação que prestam serviço no Hospital Universitário de Brasília, no prazo de 90 (noventa) dias, em atendimento ao disposto no item 9.2.3 do Acórdão 2983/2015-TCU-Plenário; 
9.1.3. ao Conselho Nacional de Justiça (CNJ) , ao Tribunal Regional Federal da 2ª Região (TRF-2) , ao Tribunal Regional Eleitoral do Distrito Federal (TRE-DF) , e às Centrais Elétricas Brasileiras (Eletrobras) que encaminhem, no prazo de 90 (noventa) dias, as informações atrasadas referentes aos meses de março a setembro de 2018 e estabeleçam rotina para o envio mensal, a fim de cumprir o disposto no art. 9º da IN-TCU 78/2018; 
9.1.4. ao Banco do Brasil S.A. que, no encaminhamento de informações ao TCU, adeque-se ao leiaute pré-estabelecido, enviando o detalhamento das rubricas de folha de pagamento de seus empregados, em cumprimento ao disposto no art. 9º da IN-TCU 78/2018, c/c o Ofício 1951/2018- TCU/Sefip, no prazo de 30 (trinta) dias. 
9.2. recomendar, com fundamento no art. 250, inciso III, do Regimento Interno do TCU, à Empresa Brasileira de Serviços Hospitalares (Ebserh) que aperfeiçoe seus mecanismos de controle para a concessão do auxílio creche e do auxílio alimentação, a fim de evitar a percepção desses benefícios pelos empregados por mais de uma fonte pagadora, o que estaria em desacordo com a Lei 8.460/1992, art. 22, § 2º e o Decreto 977/1993, art. 5º, inciso I. 
9.3. determinar à Sefip que, até o final do ciclo de 2019 da fiscalização: 
9.3.1. verifique quais unidades jurisdicionadas ainda não apuraram os indícios de irregularidade identificados pela equipe de fiscalização e requisite aos respectivos gestores o devido posicionamento, promovendo, caso necessário, sua audiência, em processo de Representação específico para isso; 
9.3.2. adote ação de controle, a exemplo da autuação de Representação, nos casos em que os esclarecimentos dos gestores não afastarem os indícios de irregularidade apontados; 
9.3.3. monitore os casos considerados irregulares pelos gestores, e promova, se caracterizada negligência, a audiência dos responsáveis; 
9.3.4. mantenha e aprimore o processo de fiscalização contínua das folhas de pagamento das unidades jurisdicionadas a este Tribunal, com atualização das bases de folha de pagamento, incorporação de novas trilhas de fiscalização, atualização das trilhas já implementadas e o desenvolvimento de mecanismos que promovam melhoria da qualidade dos dados recebidos, por meio, por exemplo, da transferência da tecnologia utilizada neste trabalho para o uso preventivo das unidades jurisdicionadas de forma a antecipar potenciais problemas nos registros funcionais e do aprimoramento das trilhas com uso de novas tecnologias de análise de dados não estruturados e da inteligência artificial. 
9.4. dar ciência desta deliberação à Secretaria de Controle Interno da Câmara dos Deputados, ao Conselho Nacional de Justiça (CNJ) , ao Tribunal Regional Federal da 2ª Região (TRF- 2) , ao Tribunal Regional Eleitoral do Distrito Federal (TRE-DF) , às Centrais Elétricas Brasileiras (Eletrobras) , ao Banco do Brasil S.A., aos Comandos do Exército e da Aeronáutica, aos Ministérios da Saúde, da Infraestrutura e da Economia, à Empresa Brasileira de Serviços Hospitalares (Ebserh) , à Petróleo Brasileiro S.A., ao Instituto Nacional do Seguro Social (INSS) , à Universidade Federal do Rio de Janeiro, à Universidade Federal de Pernambuco e à Fundação Universidade de Brasília (FUB) , ressaltando-se que o Relatório e o Voto que a acompanham podem ser consultados no endereço www.tcu.gov.br/acordaos; 
9.5. restituir os presentes autos à Sefip para continuidade da presente fiscalização.'
HISTÓRICO
2.	Trata-se de relatório de acompanhamento do quarto ciclo de fiscalização nos dados cadastrais e nas folhas de pagamento de diversos órgãos da administração pública federal referentes aos meses de março a setembro de 2018.
2.1.	O atual ciclo abrangeu órgãos do Judiciário, do Legislativo, do Ministério Público da União, das Forças Armadas e outros que utilizam o Sistema Integrado de Administração de Recursos Humanos (Siape) , assim como Banco Central, Conselhos de Fiscalização Profissional, todas as empresas estatais e este Tribunal. Ao todo, a fiscalização contemplou dados de 798 unidades jurisdicionadas, sendo 213 pelo Siape, 84 da base Extra-siape e 501 fiscalizadas por meio da base Rais.
2.2.	Verificou-se, ao longo do trabalho, uma falha operacional na cessão dos servidores da Fundação Universidade de Brasília (FUB) que prestam serviço no Hospital Universitário de Brasília, vinculados à Empresa Brasileira de Serviços Hospitalares (Ebserh) . Em consequência, foi elaborada a determinação contida no item 9.1.2 do acórdão recorrido, para que a FUB, em conjunto com a Ebserh, formalize ato de cessão dos servidores que prestam serviço no Hospital Universitário de Brasília, em atendimento ao item 9.2.3 do Acórdão 2983/2015-TCU-Plenário.
2.3.	Em síntese (relatório à peça 103, p. 17-18) :
'98. Foi observada também dificuldade de apuração de indícios por parte da Fundação Universidade de Brasília (Fub) , em relação aos servidores que prestam serviço no Hospital Universitário de Brasília (Hub) , atualmente gerido pela Empresa Brasileira de Serviços Hospitalares - Ebserh. Em suma, os servidores estão formalmente vinculados à Fub, mas prestam serviços em unidades geridas pela Ebserh. 
99. O TCU já havia se manifestado sobre isso por meio do Acórdão 2983/2015-TCU-Plenário (Min. Rel. Bruno Dantas) , que recomendou às Universidades relacionadas no julgado e ao Ministério da Saúde que formalizassem a cessão de todos os servidores que atuam no âmbito dos HUF (Hospitais Universitários Federais) filiados à Ebserh, conforme indicado no art. 7º da Lei 12.550/2011. 
100. No Acórdão 436/2016-TCU-Plenário (Min. Rel. Bruno Dantas) , o TCU considerou suficiente a minuta de parecer proposta pelo Ministério da Educação que previa a regularização da situação desses servidores, sem, no entanto, formalizar uma verdadeira cessão à Ebserh. Tal ato tinha a pretensão apenas de formalizar a relação hierárquica destes servidores com a empresa. Foi esta a solução adotada pela Fub, por meio do Ato da Reitoria nº 1.611/2017, apresentado a esta equipe de fiscalização pelos gestores da referida universidade. 
101. Porém, esta solução intermediária não atendeu ao esperado. Os indícios de folha de pagamento, em especial de excesso de jornadas de trabalho, não estão sendo apurados adequadamente. A Fub argumenta que cabe à Ebserh a apuração, pois os servidores atuam em unidades da empresa. Esta, por sua vez, não possui competência formalmente estabelecida para realizar tal controle, o que pode estar prejudicando a gestão do hospital. 
102. A equipe de fiscalização propõe que seja formalizada de fato a cessão desses servidores para a Ebserh, nos moldes em que se processa em todo o restante da Administração Pública, de acordo com o que foi decidido no Acórdão 2983/2015-TCU-Plenário (Min. Rel. Bruno Dantas) .'
2.4.	Irresignada com o comando, a FUB ingressou com pedido de reexame.
ADMISSIBILIDADE
3.	O exame preliminar de admissibilidade às peças 146-147 - acolhido pelo Relator ad quem em despacho à peça 151 - concluiu por conhecer do recurso, com suspensão dos efeitos do item 9.1.2 do acórdão recorrido.
MÉRITO
4.	Constitui objeto do recurso examinar se é adequado que a FUB formalize ato de cessão de servidores da UnB que prestam serviço no Hospital Universitário de Brasília, sob administração da Ebserh.
5. 	Da cessão de servidores
5.1.	A FUB requer a reforma da determinação prolatada pelo Tribunal.
5.2.	Argumenta que a Lei 12.550/2011, que dispôs sobre a criação da Ebserh, não impôs a cessão de servidores das instituições de ensino para que a empresa pública realizasse sua atividade de administração dos hospitais universitários, mas apenas estabeleceu uma faculdade, cabendo ao gestor atuar dentro de seu juízo de conveniência e oportunidade. Entende que a determinação não poderia impor uma atuação que a própria lei delegou à discricionariedade do gestor.
5.3.	Assinala que a UnB firmou o Contrato 4/2013 com a Ebserh, para dispor sobre a administração do Hospital Universitário de Brasília, e não previu a cessão automática de servidores. Definiu apenas que os servidores em exercício no hospital continuariam exercendo as mesmas atividades, permanecendo sob o regime da Lei 8.112/1990 (Cláusula Quinta do contrato) .
5.4.	Pondera que a cessão de servidores é matéria sensível e complexa, e que não há garantias de que a cessão asseguraria gestão de pessoal mais adequada. Afirma que atua de forma transparente, célere, eficiente e proativa, com previsão de estender o ponto eletrônico aos servidores da UnB sob a gestão da Ebserh (nos termos da Resolução do Conselho de Administração 19/2019 - peça 143, p. 10-16) . Desse modo, considera que seria possível realizar ações de controle, como supervisão do cumprimento da jornada de trabalho e registro de funções distintas.
5.5.	Sustenta que cumpriu recomendação do Ministério Público Federal sobre o tema (peça 143, p. 18-29) , a partir de atuação deste TCU (peça 143, p. 8) , verbis:
Por oportuno, esclarece o Ministério Público Federal que a regularização que ora se recomenda pode ser realizada mediante a utilização de minuta anexa (editada pelo MEC e aprovada pelo TCU) , que não trata propriamente de cessão de servidor, mas, no entender do Tribunal de Contas da União, é suficiente para formalizar a relação hierárquica dos servidores com a EBSERH.
5.6.	Aponta que a Administração Superior da UnB avalia que o formato atualmente implantado atende ao interesse público e apresenta resultados mais interessantes e eficientes do que se poderia esperar da cessão convencional.
		Análise
5.7.	Sem razão a recorrente.
5.8.	A FUB sustenta que a Lei 12.550/2011, que dispôs sobre a criação da Ebserh, não impôs a cessão de servidores das instituições de ensino para a empresa pública, e considera que determinação do Tribunal não poderia se sobrepor à lei e ao juízo de conveniência e oportunidade do gestor.
5.9.	Nesse aspecto, examinando os elementos contidos no processo, é de se concluir que o Tribunal não buscou adentrar na gestão da entidade jurisdicionada.
5.10.	No caso concreto, a partir da criação da Ebserh, empresa pública que se tornou gestora dos hospitais universitários, servidores da UnB passaram a ser cedidos de fato para atuar no hospital, que passou para gestão de entidade diversa.
5.11.	A ausência de formalização da cessão causou e continua causando situação jurídica temerária, pois dificulta controle da gestão de pessoal no hospital. Como observado no relatório de acompanhamento de 2018 (peça 85, p. 23) :
101. (...) Os indícios de folha de pagamento, em especial de excesso de jornadas de trabalho, não estão sendo apurados adequadamente. A Fub argumenta que cabe à Ebserh a apuração, pois os servidores atuam em unidades da empresa. Esta, por sua vez, não possui competência formalmente estabelecida para realizar tal controle, o que pode estar prejudicando a gestão do hospital.
 (...) 
139. Foi também identificado um problema operacional envolvendo a Fundação Universidade de Brasília (Fub) e a Empresa Brasileira de Serviços Hospitalares (Ebserh) , quanto à competência para gerenciar os servidores da Fundação que prestam serviço no Hospital Universitário de Brasília, vinculado à Ebserh. Entende-se cabível propor determinação à Fub para que formalize a cessão dos referidos servidores à Ebserh, de forma a regularizar a situação e permitir a correta e adequada apuração e solução dos indícios de irregularidade identificados.
5.12.	A situação havia sido observada anteriormente, em 2014, no âmbito do TC Processo 032.519/2014-1 (Relatório de Auditoria Operacional) , que resultou na prolação do Acórdão 2983/2015-TCU-Plenário. Naquela oportunidade, o Tribunal recomendou:
'9.2.3. a¿s Universidades constantes do quadro abaixo e ao Ministe¿rio da Sau¿de que, no prazo de 90 (noventa) dias, formalizem a cessa¿o, caso ainda na¿o o tenham feito, de todos os servidores que atuam no a¿mbito dos HUF filiados a¿ Ebserh, conforme indicado no art. 7o da Lei 12.550/2011 (item 39 do voto) ':
 (...) 
	Universidade de Brasília
	Hospital Universitário de Brasília

5.13.	E como consignado no relatório de acompanhamento à peça 85, p. 23:
'100. No Acórdão 436/2016-TCU-Plenário (Min. Rel. Bruno Dantas) , o TCU considerou suficiente a minuta de parecer proposta pelo Ministério da Educação que previa a regularização da situação desses servidores, sem, no entanto, formalizar uma verdadeira cessão à Ebserh. Tal ato tinha a pretensão apenas de formalizar a relação hierárquica destes servidores com a empresa. Foi esta a solução adotada pela Fub, por meio do Ato da Reitoria nº 1.611/2017, apresentado a esta equipe de fiscalização pelos gestores da referida universidade.'
5.14.	Ocorre, no entanto, que esta solução não equacionou o problema operacional encontrado. Remanesce irregularidades na folha de pagamento, como excesso de jornada e dificuldades na gestão de pessoal. Como visto no presente relatório de acompanhamento, a FUB sustenta que caberia à Ebserh a apuração das irregularidades na gestão de pessoal, enquanto essa empresa afirma que não possui competência para exercer controle sobre pessoal cedido informalmente pela universidade (peça 85, p. 23) :
'101. Porém, esta solução intermediária não atendeu ao esperado. Os indícios de folha de pagamento, em especial de excesso de jornadas de trabalho, não estão sendo apurados adequadamente. A Fub argumenta que cabe à Ebserh a apuração, pois os servidores atuam em unidades da empresa. Esta, por sua vez, não possui competência formalmente estabelecida para realizar tal controle, o que pode estar prejudicando a gestão do hospital.'
5.15.	A FUB afirma em seu recurso que busca atuar de forma transparente, célere, eficiente e proativa. O modelo atual, no entanto, em que a Ebserh não tem hierarquia formal sobre os servidores cedidos, acarreta em descontrole administrativo, com irregularidades que não estão sendo apuradas, conforme observado pelo relatório de acompanhamento.
5.16.	O Tribunal pode proferir determinações não somente nos casos de ocorrência de ilegalidade, como também para correções de falhas ou impropriedades, inclusive as de ordem operacional, conforme artigo 70 da Constituição Federal, c/c artigo 1º, inciso II, e artigo 43, inciso I, da Lei 8.443/1992, e artigo 250, inciso II, do Regimento Interno do TCU. Nesse sentido, a propósito, o Acórdão 906/2015-TCU-Plenário, de relatoria do Ministro Bruno Dantas.
5.17.	Ainda que esteja no âmbito da discricionariedade do administrador público a escolha da melhor solução a ser adotada, foi constatada a cessão de fato de servidores, sem formalização adequada, o que impede a oportuna gestão de pessoal e solução de irregularidades encontradas.
5.18.	A FUB, em oposição à determinação do Tribunal, não apresenta solução concreta sobre o tema, o que impede avaliar solução alternativa que permitisse afastar o comando ora combatido. Apenas menciona que há previsão para extensão de ponto eletrônico aos servidores cedidos. Não apresenta plano ou proposta efetiva que permitisse rever os fundamentos da determinação prolatada, que não se limita ao controle de horário por ponto eletrônico.
5.19.	Em consequência, cabe manter o entendimento da decisão recorrida, uma vez que a cessão de servidores sem a adequada formalização reduz a efetividade da fiscalização, permite pagamentos e situações irregulares por tempo acima do razoável e dificulta a apuração de indícios de irregularidade, como apontado pelo relatório de acompanhamento (peça 85, p. 50) .
5.20.	Na administração pública, a regra é que o ato administrativo seja formal. No caso concreto, uma vez que o Hospital Universitário de Brasília está sob gestão de entidade diversa, os servidores cedidos pela UnB que atuam no hospital devem ser formalmente cedidos, para permitir o exercício de controle e adequada gestão pela Ebserh, evitando conflito de competências, como se verificou no caso concreto.
5.21.	Nos termos do artigo 2º, inciso IX, da Lei 9.784/1999 (Lei do Processo Administrativo) , que pode ser aplicável por analogia à situação em exame, o gestor público deve adotar formas simples, suficientes para propiciar adequado grau de certeza, segurança e respeito ao direito. No caso concreto, a ausência de cessão formal dos servidores resulta em situação temerária, sem controle e fiscalização tempestivos sobre a gestão de pessoal pelo Ebserh.
CONCLUSÃO
6. 	Com base nos elementos dos autos, entende-se que a decisão recorrida deve ser mantida em seus exatos termos.
6.1.	A determinação proferida pelo Tribunal se mostra adequada ao caso concreto, pois a FUB não apresentou elementos que permitissem corrigir falhas operacionais verificadas no relatório de acompanhamento. A cessão de servidores sem a adequada formalização reduz a efetividade da fiscalização, permite pagamentos e situações irregulares por tempo acima do razoável e dificulta a apuração de indícios de irregularidade.
PROPOSTA DE ENCAMINHAMENTO
7.	Ante o exposto, propõe-se, com fundamento no artigo 48 da Lei 8.443/1992:
	a) conhecer do pedido de reexame e, no mérito, negar-lhe provimento;
	b) dar ciência da decisão à recorrente e aos demais interessados.
	É o relatório.

8.1. Rodrigo Sales da Rocha Abreu (OAB/RJ 155.278) e outros, representando Banco Nacional de Desenvolvimento Econômico e Social e Agência Especial de Financiamento Industrial;  
8.2. Débora Goelzer Fraga, representando Agência Nacional de Transportes Terrestres.  
8.3. Mario Renato Balardim Borges (OAB/RS 50.627) e outros, representando Banco do Brasil S.A.  
8.4. Patrícia Franco Bonfadini Mendes (OAB/RJ 152.991) e outros, representando Petróleo Brasileiro S.A.  
8.5. Danielle Salviano Barbosa, representando Fundação Universidade de Brasília.  
8.6. Marcio Antônio Freitas Paschoal e outros, representando Indústrias Nucleares do Brasil S.A.

Não atuou.

RELATÓRIO DE ACOMPANHAMENTO. FISCALIZAÇÃO SOBRE GASTOS DE PESSOAL. CESSÃO DE SERVIDORES SEM FORMALIDADES ADEQUADAS. FALHAS OPERACIONAIS. DETERMINAÇÃO. PEDIDO DE REEXAME. CONHECIMENTO. AUSÊNCIA DE ELEMENTOS PARA EMBASAR A DETERMINAÇÃO PROFERIDA. PROVIMENTO. EXCLUSÃO.

RELATÓRIO DE ACOMPANHAMENTO (RACOM)

Secretaria de Recursos (SERUR); Secretaria de Fiscalização de Pessoal (SEFIP).

Inicialmente, registro que atuo nos autos por força do art. 154, inciso I, do RITCU c/c o art. 21 da Resolução-TCU 175/2005.
2.	Conheço o recurso ora em análise, pois atende aos requisitos de admissibilidade previstos no art. 48 da Lei 8.443/1992 c/c os arts. 285 e 286 do RITCU, detendo, portanto, o condão de ser analisado por esta Corte. 
3.	Trata-se de pedido de reexame interposto pela Fundação Universidade de Brasília (FUB) (peça 143) , em face de determinação proferida à entidade por meio do item 9.1.2 do Acórdão 1.032/2019 (peça 101) , mantido pelo Acórdão 2.697/2019 (peça 231) , ambos do Plenário e sob a relatoria do Ministro Aroldo Cedraz, nos seguintes termos:
9.1. determinar, com fundamento no art. 43, inciso I, da Lei 8.443/1992, c/c 250, inciso II, do Regimento Interno do TCU:
 (...) 
9.1.2. à Fundação Universidade de Brasília (FUB) que, em conjunto com a Empresa Brasileira de Serviços Hospitalares (Ebserh) , formalize o ato de cessão dos servidores daquela fundação que prestam serviço no Hospital Universitário de Brasília, no prazo de 90 (noventa) dias, em atendimento ao disposto no item 9.2.3 do Acórdão 2983/2015-TCU-Plenário;
4.	O processo, originariamente, cuida de relatório de acompanhamento do quarto ciclo de fiscalização nos dados cadastrais e nas folhas de pagamento de diversos órgãos e entidades da administração pública federal, referentes aos meses de março a setembro de 2018. 
5.	Dentre os achados, a unidade técnica identificou falha operacional na cessão dos servidores da FUB que prestam serviço no Hospital Universitário de Brasília, vinculados à Empresa Brasileira de Serviços Hospitalares (Ebserh) , da qual resultou a deliberação transcrita acima.
6.	A questão já havia sido enfrentada no âmbito do Acórdão 2983/2015-TCU-Plenário, Relator Ministro Bruno Dantas, que tratou de auditoria operacional destinada a avaliar as ações da Empresa Brasileira de Serviços Hospitalares (Ebserh) , voltadas para a melhoria da gestão e da infraestrutura dos Hospitais Universitários Federais e substituição de terceirizados em exercício nessas entidades.
7.	Na ocasião, o Tribunal havia identificado dificuldades relacionadas a servidores estatutários vinculados a Universidades, dentre elas a Universidade Brasília, mas atuantes nos Hospitais Universitários, sem que tivessem sido formalmente cedidos. Essa conjuntura poderia gerar possíveis conflitos de hierarquia e gestão.
8.	Com isso, o Tribunal, por intermédio dos itens 9.2, 9.2.2 e 9.2.3 do Acórdão 2.983/2015, mantido pelo Acórdão 436/2016-TCU-Plenário e sob a relatoria do Ministro Bruno Dantas, prolatou recomendações à Ebserh e a conjunto de Universidade Federais, dentre elas a Universidade de Brasília, nos seguintes termos:
9.2.2. à Ebserh que, no prazo de 90 (noventa) dias,:
9.2.2.2. nos próximos contratos a serem firmados com Instituições Federais de Ensino superior (Ifes) com vistas a assunção da gestão de hospitais universitários, inclua cláusula contratual no sentido de exigir que a instituição contratante formalize a cessão de servidores estatutários atuantes no hospital universitário tão logo o contrato passe a viger..." 
9.2.3. às Universidades constantes do quadro abaixo e ao Ministério da Saúde que, no prazo de 90 (noventa) dias, formalizem a cessão, caso ainda não o tenham feito, de todos os servidores que atuam no âmbito dos HUF filiados à Ebserh, conforme indicado no art. 7º da Lei 12.550/2011 (item 39 do voto) : (...) 
9.	No presente momento processual, a Fundação Universidade de Brasília se insurge, em pedido de reexame (peça 143) , contra o item 9.1.2 do Acórdão 1032/2019-TCU-Plenário (peça 101) , Relator Ministro Aroldo Cedraz, tendo por base os seguintes argumentos resumidos:
	a) a lei não impõe a cessão, mas sim faculta a utilização desse instituto pelo gestor;
	b) o contrato firmado entre a Universidade de Brasília e a Ebserh não autoriza a cessão automática;
	c) o modelo adotado atualmente para a conjuntura em análise decorreu de recomendação do Ministério Público Federal, tendo a Universidade de Brasília emitido o Ato da Reitoria n. 1611/2017, regularizando a situação;
	d) de acordo com a avaliação da Administração Superior da UnB, o formato implantado atende ao interesse público, apresentando resultados mais interessantes e eficientes do que a cessão convencional; e
	e) junta documentos (peça 143, p. 10-29) .
10.	A unidade técnica, conforme instrução transcrita no relatório precedente (peças 290-291) , entende adequada a determinação emitida e propõe conhecer do recurso, para, no mérito, negar-lhe provimento.
11.	Com o devido respeito, divirjo da unidade técnica, pelos motivos de fato e de direito que passo a expor.
Da cessão dos servidores da FUB para a Ebserh
12.	De acordo com o artigo 2º do Decreto 9.144/2017, que trata das cessões e requisições de pessoal na administração pública federal, cessão é o ato autorizativo pelo qual o agente público, sem suspensão ou interrupção do vínculo funcional com a origem, passa a ter exercício fora da unidade de lotação ou da estatal empregadora.
13.	Especificamente no caso da Lei 12.550/2011, que autorizou a criação da Ebserh, a possibilidade de cessão dos servidores que já ocupavam cargos efetivos na instituição contratante restou consignada no seguinte sentido:
Art. 7º No âmbito dos contratos previstos no art. 6º, os servidores titulares de cargo efetivo em exercício na instituição federal de ensino ou instituição congênere que exerçam atividades relacionadas ao objeto da EBSERH poderão ser a ela cedidos para a realização de atividades de assistência à saúde e administrativas. (Grifo nosso) .
§ 1º Ficam assegurados aos servidores referidos no caput os direitos e as vantagens a que façam jus no órgão ou entidade de origem.
14.	Dessa forma, nos contratos firmados com a Ebserh, a cessão dos servidores era faculdade da instituição federal de ensino contratante, na espécie, a Universidade de Brasília (Unb) , assegurando-se os direitos e vantagens que fizessem jus no órgão de origem. 
15.	O Contrato n. 004/2013, firmado entre a Universidade de Brasília e a Ebserh para administração do Hospital Universitário de Brasília (HUB) , que consta do TC Processo 025.723/2017-0 (peça 16) , previu, em sua Cláusula Quinta, que os servidores em exercício no órgão poderiam permanecer ou não em seus postos, a critério da Unb.
16.	No caso da cessão de servidores para o exercício de cargos em comissão ou função gratificada no Hospital Universitário, entretanto, seria imprescindível a prévia cessão à Ebserh, de acordo com a Cláusula Quinta, Parágrafo Terceiro, do contrato (TC Processo 025.723/2017-0 - peça 16, p. 3) .
17.	A leitura da lei de criação da Ebserh e do contrato firmado com a Unb demonstra que a cessão de servidores da Universidade ao Hospital Universitário de Brasília (HUB) gerido pela Ebserh é, de fato, ato discricionário, como acusa a recorrente. Isso não significa que esta Corte não poderia atuar para restabelecer eventuais irregularidades na formalização desses procedimentos.
18.	De outra sorte, o dispositivo contratual e a própria lei de criação da Ebserh não previram necessidade de autorização do servidor para a manutenção da atividade dele no próprio HUB, sendo prerrogativa exclusiva da Universidade, preservados os direitos e vantagens do agente cedido. 
19.	A questão, por certo, acarreta grandes complicações na relação entre os funcionários e a Instituição Federal de Ensino, apesar dos contornos legais aplicáveis especificamente à Ebserh encaminharem interpretação pela desnecessidade de consulta a agente cedido.
20.	O Decreto 9.144/2017, que trata atualmente da matéria na esfera federal, retrata a cessão também como ato autorizativo, mas destinado apenas à ocupação de cargo em comissão ou de função de confiança em outros órgãos e, nesse caso, exige a concordância do agente público cedido, nos termos dos §§1º e 2º do artigo 2º da norma:
§ 1º Não haverá cessão sem o pedido do cessionário, a concordância do cedente e a concordância do agente público cedido.
§ 2º A cessão é realizada para a ocupação de cargo em comissão ou de função de confiança em outro órgão ou entidade dos Poderes da União, dos Estados, do Distrito Federal e dos Municípios, incluídas as empresas públicas e as sociedades de economia mista.
21.	Entendo que a necessária concordância do agente público no caso de cargos em comissão ou função de confiança não contradiz a possibilidade de cessão de servidor não ocupante desses postos sem autorização no caso da lei de regência da Ebserh, em razão da própria natureza do cargo a ser ocupado. As funções de direção e assessoramento exigem do funcionário maior responsabilidade e aderência à alta cúpula, o que impõe a aceitação do servidor às novas atividades. 
22.	Assim, tendo por base especialmente a Lei 12.550/2001, a cessão é ato administrativo inserido no âmbito do Poder Discricionário da administração contratante, a quem cabe deliberar sobre a questão, inclusive, sem necessitar da autorização do servidor a ser cedido. 
23.	Considero, entretanto, que essa interpretação da norma não tem o condão de solucionar todos os problemas relacionados a essa questão na gestão dos Hospitais Universitários geridos pela Ebserh. Para tanto, basta observar as notícias acerca do tema na imprensa, em processos nesta Corte e nas próprias conclusões da unidade técnica ora em debate nos presentes autos. 
Situação dos Servidores da Unb em exercício no HUB
24.	Verifico que a conjuntura que deu origem à determinação ora em análise decorreu de identificação pela unidade técnica de dificuldades da FUB em apurar indícios de irregularidade identificados em trilhas automáticas de auditoria das folhas de pagamento da entidade, a exemplo do excesso de jornada no HUB. 
25.	Para os auditores, essa fragilidade está relacionada à ausência de formalização da cessão de servidores à Ebserh, mesmo com exercício efetivo no HUB, sem que se tenha maior detalhamento da questão nos autos.
26.	Antecipo que considero essa conjuntura frágil, em detrimento da determinação proferida, posto que há deficiências de informação nos presentes autos para deliberar pela formalização obrigatória dos servidores em exercício no HUB ou mesmo considerar que situação já tenha sido resolvida, como dissertarei abaixo. 
27.	Lembro que o presente acompanhamento envolveu batimentos de dados de 798 unidades jurisdicionadas. Em razão disso, não seria possível aos técnicos se debruçarem sobre todas as nuances envolvendo a cessão de servidores da Unb à Ebserh, com as implicações envolvidas, pelas dificuldades inerentes à amplitude do trabalho.
28.	Em outro processo arquivado nesta Corte, o ilustre representante do Ministério Público junto ao Tribunal de Contas da União (MPTCU) , Procurador Júlio Marcelo de Oliveira, representou ao Tribunal exatamente para discutir a questão ora em debate, com maior profundidade. Trata-se do TC Processo 025.723/2017-0.
29.	Naqueles autos, diferentemente das conclusões do processo ora em análise, o Tribunal realizou diligências à Ebserh e à FUB e, após receber informações das entidades, considerou saneada a conjuntura envolvendo a cessão de servidores da Unb à Ebserh. Cito, nesse sentido, trecho da manifestação da unidade técnica, acolhida pelo colegiado no Acórdão 3832/2020-TCU-Plenário, Relator Walton Alencar Rodrigues:
37.	Dos documentos juntados nos autos, após as diligências, verifica-se que a UNB e Ebserh cumpriram as exigências normativas e contratuais para efetivar a cessão de todos os servidores em exercício no HUB (peça 20 - 25) .
38.	A UNB, na condição de contratante, publicou o Ato da Reitoria 1611/2017, para regularizar a situação dos servidores técnicos-administrativos, pertencentes ao Quadro de Pessoal da UNB, com exercício no HUB. 
39.	Nesse particular, cabe esclarecer que, segundo o anexo VII, da Lei 11.091/2005, que trata sobre a estruturação do plano de carreira dos Cargos Técnicos-Administrativos em Educação, no âmbito das Instituições Federais de Ensino, estabelece que a nomenclatura do Cargo Técnico-Administrativo abrange todos os servidores em exercício no HUB, independente, se nível médio ou superior.
40.	Cabe acrescentar que o Ato de Reitoria 1611/2017 atende ao requisito legal de cessão dos servidores, sem exigência de anuência prévia dos servidores, nos termos do art. 7º, da Lei 12.550/2011.
41.	Além disso, a UNB, em observância ao art. 2º do Decreto 9.144/2017, após as devidas solicitações da Ebserh, regularizou a cessão dos servidores que exercem função de confiança e cargo comissionado, no âmbito do HUB (peça 24 e 25) .  
42.	Diante disso, entende-se que a UNB, por conveniência e oportunidade, optou em ceder os servidores em exercício no HUB, a fim de regularizar a situação de insegurança jurídica e ausência da relação da cadeia de subordinação. 
30.	De fato, ao analisar a documentação que fundamentou a conclusão dos técnicos e do Tribunal no âmbito da representação (TC Processo 025.723/2017-0 - peças 20-25) , verifico se tratar de atos de cessão, em sua quase totalidade, de servidores destinados a funções ou cargos comissionados, no contexto do artigo 2º, caput e respectivos parágrafos, do Decreto 9.144/2017. 
31.	Não há informação individualizada sobre os atos de cessão ou a situação jurídica dos demais servidores, em número superior a 500, quando do início da gestão da Ebserh no HUB (TC Processo 025.723/2017-0 - peça 13) , tendo a unidade técnica considerado o Ato da Reitoria n. 1611/2017 (peça 143) , como o instrumento que regularizou a questão, o qual será objeto de aprofundamento à frente nesta assentada.
32.	Por outro lado, como destaquei neste voto, em outra vertente, o Tribunal havia tratado da matéria no Acórdão 2983/2015-TCU-Plenário (TC Processo 032.519/2014-1) , Relator Ministro Bruno Dantas, tendo proferido, por meio dos itens 9.2.2.2 e 9.2.3 do julgado, recomendação à Ebserh e às Universidades, para que formalizassem as cessões de todos os servidores que atuam no âmbito dos Hospitais Universitários Federais filiados à empresa pública.
33.	Insatisfeitos, a Casa Civil da Presidência da República, a Ebserh e a Universidade Federal do Rio Grande do Norte (UFRN) opuseram embargos de declaração em face do referido julgado (TC Processo 032.519/2014-1 - peças 282, 289 e 290) .
34.	A UFRN alegou omissão no julgado, por ser a cessão ato autorizativo do gestor, além de haver circunstâncias a serem consideradas pelo Tribunal ao deliberar sobre esse tema, a exemplo da colaboração permanente de professores universitários, além da necessária anuência do servidor, requerendo o aclaramento da questão (peça 290) .
35.	O Ministro Relator Bruno Dantas entendeu não haver omissão no julgado, pois, não obstante ser a cessão de servidores faculdade do gestor público, ouvido o funcionário, a deliberação embargada se apoiou na ausência de subordinação de agentes gerenciados pela Ebserh, mas formalmente vinculados à Universidade, conforme o voto condutor do Acórdão 436/2016-TCU-Plenário.
36.	Na manifestação, entretanto, o julgador considerou o ponto apontado prejudicado, haja vista a inserção nos autos pelo Ministério da Educação de minuta de portaria a ser editada pelas instituições de ensino, destinada a regularizar a situação dos servidores. O texto do documento, na concepção do Ministro Bruno Dantas, poderia, de fato, formalizar a relação hierárquica dos agentes com a empresa, atendendo-se a recomendação do acórdão embargado.
37.	Diante disso, o Tribunal, por meio dos itens 9.3 e 9.7 do Acórdão 436/2016-TCU-Plenário, Relator Ministro Bruno Dantas, manifestou-se, nos seguintes termos:
9.3. considerar prejudicados os embargos da Universidade Federal do Rio Grande do Norte, assim como os embargos da Ebserh referentes aos itens 9.2.2.2 e 9.2.2.3 do Acórdão 2983/2015-TCU-Plenário, em função da apresentação de minuta de portaria que visa regularizar a situação dos servidores que exercem suas atividades nos hospitais universitários federais e não foram cedidos à Ebserh, formalizando a relação de subordinação que existe na prática (itens 25 a 31 do voto) ;
 (...) 
9.7. retornar os autos à Secex Educação, para fins de monitoramento do Acórdão 2983/2015-TCU-Plenário e da presente decisão. 
38.	Em atendimento às recomendações desta Corte, com base em minuta elaborada em conjunto com o Ministério da Educação (peça 143, p. 26) , a Universidade de Brasília editou o multicitado Ato da Reitoria n. 1611/2017, publicado em 13/10/2017 (peça 143, p. 27-28) , destinado a regularizar a situação dos servidores pertencentes ao quadro de pessoal da Universidade, com exercício no HUB, na forma abaixo (peça 143, p. 27) :
Art. 12 Manter em exercício no Hospital Universitário de Brasília (HUB) os servidores técnicos-administrativos da Universidade de Brasília regidos pela Lei n° 8.112, de 1990, em atividade naquela Unidade, sob a gestão da Empresa Brasileira de Serviços Hospitalares.
Art. 2° Assegurar aos referidos servidores os direitos e vantagens estabelecidas na Lei n° 8.112/90, de 1990, bem como o disposto na Lei n° 11.091, de 2005, que dispõe sobre o Plano de Carreira dos Cargos Técnicos-administrativos em Educação.
39.	Por oportuno, o Ministério Público Federal, em inquérito civil aberto para discutir a questão, considerou razoável o uso da minuta, com a edição de ato específico pela Unb, com vistas a dar regularidade às cessões no HUB gerido pela Ebserh, apesar de recomendar a edição de portarias específicas para cada servidor (peça 143, p. 18-22) .
40.	Verifico que o Ato da Reitoria n. 1611/2017 é genérico e não abarca todas as possíveis controvérsias envolvendo servidores da FUB em exercício no HUB, especialmente o debate sobre a necessidade ou não da chancela do servidor ou a formalização individual das cessões, pontos ainda passíveis de discussão até mesmo na legislação aplicável.
41.	É possível que esse ato genérico de cessão traga conflitos importantes na gestão do HUB, podendo, como sugere a unidade técnica no presente processo, acarretar problemas, como dificuldades de identificação de excessos de jornada, de gestão de pessoal ou responsabilização perante órgãos de controle. De toda sorte, não é o presente processo, neste estágio processual, o palco adequado para discutir o tema.
42.	Noto, por outro lado, que não se pode desconsiderar que o Ato da Reitoria n. 1611/2017 trouxe maior segurança jurídica às entidades, ao regularizar a linha hierárquica de comando; e, também, aos servidores, ao preservar-lhes os direitos estatutários. De algum modo, o documento atendeu, ainda que parcialmente, às preocupações apresentadas no Acórdão 2983/2015-TCU-Plenário, Relator Ministro Bruno Dantas.
43.	Não se pode olvidar, ainda, que o Contrato 04/2013, firmado pela Unb com a Ebserh, prevê, no parágrafo segundo da Cláusula Quinta, que a gestão administrativa dos servidores que iriam permanecer em exercício no HUB caberia à empresa pública, incluindo-se o controle de frequência e produtividade (TC Processo 025.723/2020-1-peça 16, p. 3) . 
44.	Logo, deve-se avaliar, com maior acuidade, em análise mais robusta, os reais problemas envolvendo a cessão de servidores ao órgão gerido pela Ebserh e eventuais impactos do ato da reitoria na situação jurídica vivenciada pelos agentes cedidos, respeitadas as competências constitucionais desta Corte.
Conclusão
45.	Assim, a documentação contida nos TCs Processo 032.519/2014-1 e Processo 025.723/2017-0, bem como as deliberações prolatadas por esta Corte, por meio dos Acórdãos 2.983/2015 e 436/2016, ambos do Plenário e sob a relatoria do Ministro Bruno Dantas; e 3.832/2020-TCU-Primeira Câmara, relatados pelo Ministro Walton Alencar Rodrigues, acerca da problemática ora em debate, avançaram em maior medida sobre a questão, não obstante as fragilidades por mim apontadas.
46.	De todo modo, verifico que a determinação recorrida não condiz com a complexidade da questão e carece de maiores informações, sobretudo diante do amplo escopo dos presentes autos. Entendo, diante disso, que o Tribunal poderá se debruçar novamente sobre a questão em procedimentos futuros.
47.	Ressalto, por fim, que não desconsidero a possibilidade de esta Corte se debruçar sobre a questão dos servidores da FUB que prestam serviços no HUB em oportunidade futura. Entretanto, como demonstrei nesta assentada, essa conjuntura deverá ser debatida tendo por base todas as nuances e atores envolvidos, considerando a essencialidade do Hospital Universitário na formação de estudantes da área de saúde da Universidade de Brasília.
48.	Assim, cabe dar provimento ao recurso, para excluir a determinação contida no item 9.1.2 do acórdão recorrido. Entendo relevante, também, encaminhar o relatório, o voto e o acórdão proferidos por esta Corte à Secretaria de Controle Externo da Saúde (SecexSaúde) , para subsidiar o monitoramento do Acórdão 2983/2015-TCU-Plenário, em atendimento ao item 9.7 do Acórdão 436/2016-TCU-Plenário. Destaco que despacho de expediente, constante da peça 379 do TC Processo 032.519/2014-1, atribuiu à SecexSaúde a continuidade do monitoramento do julgado.
	Em face do exposto, Voto por que seja adotado o Acórdão que ora submeto ao escrutínio deste Colegiado.
TCU, Sala das Sessões Ministro Luciano Brandão Alves de Souza, em 28 de outubro de 2020.
RAIMUNDO CARREIRO 
Relator